【裁判字號】    97,簡上,518
【裁判日期】    970918
【裁判案由】    傷害等
【裁判全文】
臺灣高雄地方法院刑事判決             97年度簡上字第518號
上  訴  人
即  被  告  戊○○
上列上訴人因傷害等案件，不服本院高雄簡易庭民國97年5月16
日97年度審簡字第258號第一審刑事簡易判決（聲請簡易判決處
刑案號：96年度偵字第9400號），提起上訴，本院管轄之第二審
合議庭判決如下：
    主  文
上訴駁回。
戊○○緩刑貳年。
    事  實
一、戊○○於民國96年1 月9 日上午，在高雄縣鳳山市海光市場
    向賣雞攤販黃騰鋒購買雞肉，因找錢事宜發生不快，適甲○○於同址海光四村16號前擺攤賣菜目睹此情，揶揄戊○○而
    生口角。詎戊○○於同日上午10時許，基於公然侮辱之犯意
    ，在上開不特定人得以共見共聞之處所，公然以臺語「死爸
    、死母、哭爸、哭媽」等言詞侮辱甲○○，足以貶損其人格
    。適甲○○之姊丙○○在旁耳聞後，因不滿戊○○咒罵其高
    齡母親，遂向前質問戊○○，雙方一言不合，戊○○竟另行
    起傷害犯意，於同前時、地，與丙○○發生拉扯，並徒手抓
    丙○○左臉，致其受有左臉部挫傷之傷害，甲○○及甲○○
    之妹乙○○見狀，欲拉開兩人，然戊○○又同時徒手毆打乙○○臉部，致其受有鼻樑挫傷、右眼神經痛之傷害。
二、案經甲○○、丙○○及乙○○訴由高雄縣政府警察局鳳山
    分局報告臺灣高雄地方法院檢察署檢察官偵查起訴。
    理  由
壹、證據能力部分：
??按被告以外之人於審判外之言詞或書面陳述，除法律有規定
    者外，不得作為證據。被告以外之人於偵查中向檢察官所為
    之陳述，除顯有不可信之情況者外，得為證據。又被告以外
    之人於審判外之陳述，雖不符前4 條之規定，而經當事人於
    審判程序同意作為證據，法院審酌該言詞陳述或書面陳述作
    成時之情況，認為適當者，亦得為證據。刑事訴訟法159 條
    第1 項、第159 條之1 第2 項、第159 條之5 第1 項分別定
    有明文。查告訴人甲○○、丙○○、乙○○於警詢、偵查中
    所為之陳述、證人黃騰鋒、申吳彩蓮於偵查中之證述及宏庚
    專科診斷證明書2 紙，固均係審判外之陳述而均屬傳聞證據
    ，惟告訴人甲○○、丙○○、乙○○之陳述及上開診斷證明
    書，業經被告於本院審理中同意作為證據，復本院審酌前揭
    陳述作成時之情況，並無違法取證之瑕疵，亦認以之作為證
    據為適當。另證人黃騰鋒及申吳彩蓮於偵查中向檢察官所為
    之證述，已經具結，可擔保其據實陳述，亦無證據顯示有顯
    不可信之情況。依前揭規定說明，自均得為證據。
貳、實體部分：
一、訊據上訴人即被告矢口否認有上開公然侮辱及傷害之犯行，
    辯稱：其未打罵告訴人等云云。經查：
  (一)公然侮辱部分：
    被告於前揭時、地公然對甲○○以臺語「死爸、死母、哭爸
    、哭媽」等言詞辱罵等情，業據告訴人甲○○於警詢、偵查
    中指訴綦詳（見警卷第1 頁反面、偵卷第3 頁反面），核與
    告訴人丙○○於警詢中陳述及證人黃騰鋒於偵查中證述相符
    （見警卷第3 頁、偵卷第3 頁反面、第10頁），且被告於偵
    查中、準備程序中復供稱：其有回罵「死母」等語（見偵卷
    第10頁反面、簡上卷第23頁），足徵被告確有以「死爸、死
    母、哭爸、哭媽」屬粗鄙、輕視之穢詞，侮辱告訴人甲○○
    ，是被告之公然侮辱犯行，堪以認定。雖告訴人丙○○、證
    人黃騰鋒於偵查中證述僅聽聞被告辱罵「死爸死母」等語（
    見偵卷第3 頁反面、第10頁），與告訴人甲○○所稱被告辱
    罵「死爸、死母、哭爸、哭媽」等語或有不一，惟人之記憶
    力、表達力、觀察力非一，或因時間流逝而記憶減損、或因
    感受度不同而印象不深刻，則衡酌告訴人甲○○係親身體受
    被告辱罵者，感受度當較旁人尤甚，且與告訴人丙○○於案
    發初時於警詢應訊陳述互核相符，已如前述，是其所稱，自
    可採憑。而告訴人丙○○、證人黃騰鋒前揭證詞，或因記憶
    力、感受度、聽聞辱罵之時間不一而異其所言，然主要辱罵
    之基本事實相符，則聽聞辱罵言詞之完整性或有微疵，此細
    節性部分尚無礙其等證言之採納。至被告先於警詢時供稱：
    其有回她死老母等語（見警卷第6 頁）；於偵查中則改稱：
    其沒有罵死母云云（見偵卷第4 頁）；後又於偵查中及本院
    準備程序中供稱：有罵一句「死母」等語（見偵卷第10頁反
    面、本院卷第23頁），前後供述齟齬，非可採認。
  (二)傷害部分：
    被告於前揭時、地先與告訴人丙○○發生拉扯，並徒手抓告
    訴人丙○○左臉，告訴人甲○○及告訴人乙○○見狀，欲拉
    開兩人，被告又同時徒手毆打告訴人乙○○臉部一節，迭據
    告訴人丙○○、乙○○於警詢及偵查中指證歷歷（見警卷第
    3 頁正、反面、第4 頁反面、偵卷第3 頁反面、第16頁反面
    ），核與告訴人甲○○於警詢中陳稱：被告用手抓丙○○的
    臉部等情相符（見警卷第1 頁反面），證人黃騰鋒亦於偵查
    中證稱：被告均有與丙○○、乙○○發生拉扯等語（見偵卷
    第10、16頁），足見被告與告訴人丙○○、乙○○確有身體
    接觸，衡酌告訴人丙○○、乙○○與被告素不相識、夙無仇
    隙（見警卷第3 頁反面、第4 頁反面、第5 頁），當無甘冒
    誣告罪責攀誣被告之必要，是其等所言，足以採信。此外，
    觀之告訴人丙○○、乙○○之診斷證明書「病名」欄亦分別
    載明「左臉部挫傷」、「鼻梁挫傷右眼神經痛」等語，有宏
    庚專科診斷證明書2 紙在卷可稽（見本院卷第37至38頁），
    參以告訴人丙○○陳稱被告抓其左臉、告訴人乙○○陳述被
    告打其臉部等情，是告訴人丙○○、乙○○所受傷害與其等
    陳述及上開診斷證明書之記載均相符，實屬信而有徵，則被
    告傷害犯行與告訴人丙○○、乙○○所受前揭傷害間有相當
    因果關係，是被告傷害犯行，亦堪認定。至證人黃騰鋒雖於
    偵查中證稱：未看見被告毆打告訴人3 人，雙方有拉扯等語
    （見偵卷第10、16頁），惟稽之告訴人丙○○、乙○○前揭
    所受傷害，均為臉部，而酌以身體部位之臉部，非如手、腳
    等足以憑恃、可供拉扯之部位，亦即被告出手傷人之時機稍
    縱即逝，故證人黃騰鋒或因角度、距離、光線等因素而未目
    睹被告毆打告訴人丙○○、乙○○臉部，自不得僅憑證人黃
    騰鋒前揭證詞，遽認被告並無傷害告訴人丙○○、乙○○之
    犯行。
  (三)綜上，本件事證已臻明確，被告之公然侮辱、傷害犯行洵堪
    認定，應予依法論科。
二、核被告所為，分別係犯刑法第309 條第1 項公然侮辱罪及同
    法第277 條第1 項普通傷害罪。被告基於單一之傷害犯行，
    同時傷害告訴人丙○○、乙○○，係一行為觸犯數罪名、侵
    害數法益，應論以想像競合犯，並從一重處斷。又被告所為
    之公然侮辱與傷害犯行間，犯意各別、行為互殊，應予分論
    併罰。原審因而適用刑法第277 條第1 項、第309 條第1 項
    、第55條前段、第41條第1 項前段、第51條第6 款，刑法施
    行法第1 條之1 ，中華民國96年罪犯減刑條例第2 條第1 項
    第3 款、第7 條等規定，並審酌被告僅因細故即輕率惡言相
    向，又被告基此徒手毆打他人，無視社會法秩序之規範，且
    犯後未能坦承犯行，亦未與告訴人達成和解，並念及被告無
    前科，及被害人受害之程度等一切情狀，就公然侮辱及傷害
    犯行，分別量處被告拘役58日，並各依中華民國96年罪犯減
    刑條例規定減為拘役29日，定應執行刑為拘役55日，諭知以
    1,000 元折算1 日之易科罰金標準，其認事用法均無不當，
    量刑亦未逾越法定刑的範圍，故被告上訴為無理由，應予駁
    回。
三、末查，被告並無刑案前科，素行良好，有臺灣高等法院被告
    前案紀錄表1 份在卷可稽，並於原審判決後已與告訴人等達
    成和解，獲得告訴人等之宥恕，有和解書3 份在卷可稽（見
    本院卷第45至47頁），本院念其僅因一時失慮，致罹刑典，
    信其經此偵、審教訓後，應知所警惕，而無再犯之虞，故認
    所宣告之刑以暫不執行為適當，併予宣告緩刑2 年，以啟自
    新。
據上論結，應依刑事訴訟法第455 條之1 第1 項、第3 項、第36
8條、第364條，刑法第74條第1項第1款，判決如主文。
本案經檢察官丁○○到庭執行職務。
中    華    民    國    97    年    9     月    18    日
                  刑事第十五庭  審判長法  官 鄭詠仁
                                      法  官 方錦源
                                      法  官 謝枚霏
以上正本證明與原本無異。
如不服本判決，應於送達後10日內，向本院提出上訴狀。
中    華    民    國    97    年    9     月    18    日
                                書記官  楊馥如
附錄本判決論罪之法條全文
刑法第277條條第1項
  傷害人之身體或健康者，處3 年以下有期徒刑、拘役或1000元
  以罰金。
刑法第309條第1項


司法院資訊處製作；財團法人民間司法改革基金會備份。
